【裁判字號】    99,易,508
【裁判日期】    990618
【裁判案由】    違反毒品危害防制條例
【裁判全文】
臺灣彰化地方法院刑事判決               99年度易字第508號
公  訴  人  臺灣彰化地方法院檢察署檢察官
被      告  甲○○
上列被告因違反毒品危害防制條例案件，經檢察官提起公訴（99
年度毒偵字第894號），本院判決如下：
    主  文
甲○○施用第二級毒品，累犯，處有期徒刑捌月。
    事  實
一、甲○○前因施用毒品案件，經令入戒治處所執行強制戒治後
    ，於民國（下同）91年7月25日執行完畢釋放出所，復於上
    開強制戒治執行完畢釋放後5年內，自93年7月間某日起至同
    年8月28日上午6時許止，犯連續施用第二級毒品罪，經本院
    以93年度易字第968號判決判處有期徒刑8月確定（已於94年
    11月14日執行完畢）。又因犯施用第二級毒品罪，經本院以
    97年度易字第1457號判決判處有期徒刑8月確定，入獄執行
    後，甫於98年7月19日執行完畢。詎仍不知悔改，復基於施
    用第二級毒品甲基安非他命之犯意，於99年3月21日下午1時
    30分許，在彰化縣埔鹽鄉○○路之「十信合作社」前，於其
    友人以玻璃吸食器（非屬甲○○所有）燒烤吸食甲基安非他
    命煙霧之際，自行拿取該已彌漫甲基安非他命煙霧之吸食器
    予以吸食，而施用第二級毒品甲基安非他命1次。嗣於99年3
    月23日中午12時55分許，甲○○至彰化縣埔鹽鄉○○村○○
    路2巷14之1號欲購買毒品之際為警查獲，警方得其同意採集
    尿液送驗，檢驗結果呈現甲基安非他命之陽性反應，始悉上
    情。
二、案經彰化縣警察局溪湖分局報告臺灣彰化地方法院檢察署檢
    察官偵查起訴。
    理  由
壹、程序部分：
一、本件為刑事訴訟法第376條第1款所列案件，依同法第284條
    之1規定，由法官獨任審判，先予敘明。
二、按被告以外之人於審判外之言詞或書面陳述，除法律有規定
    者外，不得作為證據，刑事訴訟法第159條第1項固有明文。
    惟被告以外之人於審判外之陳述，雖不符刑事訴訟法第159
    條之1至第159條之4規定（得為證據之情形），而經當事人
    於審判程序同意作為證據，法院審酌該言詞陳述或書面陳述
    作成時之情況，認為適當者，亦得為證據，刑事訴訟法第15
    9條之5第1項定有明文。本案中公訴人所提出之彰化縣警察
    局溪湖分局委託鑑驗尿液代號與真實姓名對照認證單，及詮
    昕科技股份有限公司99年4月2日報告編號00000000號濫用藥
    物尿液檢驗報告各1紙，皆屬被告甲○○以外之人於審判外
    之書面陳述，被告均同意作為證據；且本院審酌上開書面陳
    述作成時之情況，亦認為適當；復與本案待證事實具關聯性
    ，故均得作為證據。
貳、實體部分：
一、訊據被告對於上開事實坦承不諱；且警方對被告於99年3月
    23日所採集之尿液，送檢驗後，結果呈現甲基安非他命之陽
    性反應，有彰化縣警察局溪湖分局委託鑑驗尿液代號與真實
    姓名對照認證單，及詮昕科技股份有限公司99年4月2日報告
    編號00000000號濫用藥物尿液檢驗報告各1紙在卷可憑。足
    認被告之自白與事實相符，可以採信。本案事證明確，被告
    上開施用第二級毒品之犯行，堪以認定。
二、查被告前因施用毒品案件，經令入戒治處所執行強制戒治後
    ，於91年7月25日執行完畢釋放出所，復於上開強制戒治執
    行完畢釋放後5年內，自93年7月間某日起至同年8月28日上
    午6時許止，犯連續施用第二級毒品罪，經本院以93年度易
    字第968號判決判處有期徒刑8月確定等節，有臺灣高等法院
    被告前案紀錄表1份在卷可稽。被告自上開強制戒治執行完
    畢釋放後，距本案犯罪時（99年3月21日），其期間雖已超
    過5年，惟按「毒品危害防制條例於92年7月9日修正公布，
    自93年1月9日施行，其中第20條、第23條將施用毒品之刑事
    處遇程序，區分為『初犯』及『5年內再犯』、『5年後再犯
    』。依其立法理由之說明：『初犯』，經觀察、勒戒或強制
    戒治後，應為不起訴處分或不付審理之裁定；經觀察、勒戒
    或強制戒治執行完畢釋放後，『5年內再犯』者，因其再犯
    率甚高，原實施之觀察、勒戒及強制戒治既已無法收其實效
    ，爰依法追訴或裁定交付審理。至於經觀察、勒戒或強制戒
    治執行完畢釋放後，『5年後再犯』者，前所實施之觀察、
    勒戒或強制戒治已足以遮斷其施用毒品之毒癮，為期自新及
    協助其斷除毒癮，仍適用『初犯』規定，先經觀察、勒戒或
    強制戒治之程序。從而依修正後之規定，僅限於『初犯』及
    『5年後再犯』二種情形，始應先經觀察、勒戒或強制戒治
    程序。倘被告於5年內已再犯，經依法追訴處罰，縱其第三
    次（或第三次以上）再度施用毒品之時間，在初犯經觀察、
    勒戒或強制戒治執行完畢釋放5年以後，已不合於『5年後再
    犯』規定，且因已於『5年內再犯』，顯見其再犯率甚高，
    原實施之觀察、勒戒或強制戒治，已無法收其實效，即應依
    該條例第10條處罰。」最高法院有97年度第5次刑事庭會議
    決議可循。因被告在上開強制戒治執行完畢釋放後5年內，
    曾再犯如上所述之連續施用第二級毒品罪，是被告本案所為
    ，仍合於毒品危害防制條例第23條第2項所規定之追訴要件
    ，自應依法論科。
三、按甲基安非他命為毒品危害防制條例第2條第2項第2款所明
    定之第二級毒品，不得非法持有、施用。核被告所為，係犯
    毒品危害防制條例第10條第2項之施用第二級毒品罪。其為
    施用而持有第二級毒品甲基安非他命之低度行為，已為其施
    用之高度行為所吸收，不另論罪。又被告前因犯施用第二級
    毒品罪，經本院以97年度易字第1457號判決判處有期徒刑8
    月確定，入獄執行後，於98年7月19日執行完畢一節，有上
    開臺灣高等法院被告前案紀錄表在卷可按。被告於上開徒刑
    執行完畢後，5年以內故意再犯本案有期徒刑以上之罪，為
    累犯，應依刑法第47條第1項規定，加重其刑。至於被告辯
    稱其於警詢有供出其購買毒品之藥頭，應予減輕或免除其刑
    云云，惟查毒品危害防制條例第17條規定所謂犯第10條之施
    用毒品罪，供出毒品來源，因而查獲其他正犯或共犯者，減
    輕或免除其刑，係指所供出之毒品來源，與該次犯行有關者
    而言，如與其所犯之罪無涉，自不在減輕或免除其刑之列；
    本案被告於警詢固供稱其曾向綽號「阿嫂」之女子購買甲基
    安非他命等語，有被告之警詢筆錄在卷可參，然被告本次施
    用之毒品，係來自其不詳友人，與購自「阿嫂」之毒品無關
    ，業據被告於本院審理時供述甚明（見本院卷第17頁背面）
    ，是被告辯稱本案有減輕或免除其刑之適用一節，核無可採
    ，附此敘明。
四、刑事法所處罰之施用毒品行為，係屬藥物濫用、物質依賴，
    自殘性明顯，侵害性卻隱晦之犯罪。基於施用毒品犯罪此一
    特性，對毒品危害防制條例第10條第1、2項所定施用第一、
    二級毒品罪之刑罰，就須與同條例第20條之保安處分比擬觀
    察，而不應與一般犯罪之刑罰等量齊觀。因此，對於施用毒
    品之犯罪行為人，刑罰之目的，應側重在幫助其遠離毒品及
    戒除毒癮，俾其重返社會正常生活，故對其施以相當期間之
    徒刑，藉以隔離毒品、戒除依賴即可，過度監禁之結果，徒
    然虛擲其生命，並有浪費國家稅收之虞。爰審酌被告除上述
    累犯前科外，另有多次施用毒品等犯罪前科，有前揭臺灣高
    等法院被告前案紀錄表在卷可參，素行不佳；其曾因施用毒
    品案件，經執行強制戒治及判處徒刑後，卻又再犯，另從其
    於本案施用之後，係於欲購買毒品之際為警查獲一節觀之，
    顯見被告仍具毒癮，復未能悔改並記取教訓；惟念及施用毒
    品犯罪之本質，為戕害自我身心健康之行為，尚未嚴重破壞
    社會秩序或侵害他人權益，以及被告於犯後坦承犯行，態度
    良好，暨斟酌其犯罪之動機、目的、手段及高職畢業之智識
    程度等一切情狀，檢察官於審理時雖以言詞求為對被告量處
    有期徒刑9月，惟本院經審酌上情後，認檢察官之求刑尚嫌
    稍重，乃核情量處如主文所示之刑。
據上論斷，應依刑事訴訟法第284條之1、第299條第1項前段，毒
品危害防制條例第10條第2項，刑法第11條前段、第47條第1項，
判決如主文。
本案經檢察官林于人到庭執行職務。
中    華    民    國    99    年     6    月    18    日
                  刑事第三庭    法  官  陳銘壎
以上正本證明與原本無異。
如不服本判決應於收受判決後10日內向本院提出上訴書狀，並應
敘述具體理由；其未敘述上訴理由者，應於上訴期間屆滿後20日
內向本院補提理由書(均須按他造當事人之人數附繕本)「切勿逕
送上級法院」。
中    華    民    國    99    年     6    月    18    日
                                書記官  楊筱惠
附錄本案論罪科刑法條全文：
毒品危害防制條例第10條第2項
施用第二級毒品者，處3年以下有期徒刑。

司法院資訊處製作；財團法人民間司法改革基金會備份。
